【裁判字號】    92,易,314
【裁判日期】    920829
【裁判案由】    贓物
【裁判全文】
臺灣屏東地方法院刑事判決                          九十二年度易字第三一四號
    公  訴  人  臺灣屏東地方法院檢察署檢察官
    被      告  甲○○
    選任辯護人  朱立人
    被      告  丙○○
右列被告因贓物案件，經檢察官提起公訴（九十一年度偵字第五二三六號），本院判
決如左：
    主  文
甲○○、丙○○均無罪。
    理  由
一、公訴意旨略以：被告甲○○明知李昆憲於民國八十八年五月十五日下午四、五時
    許，與其約定在高雄縣旗山鎮嶺口加油站附近出售之電腦伴唱機、音響擴大器各
    一組（為李昆憲夥同郭嘉宗於八十八年五月十一日三時許，在屏東縣枋寮鄉○○
    村○○路○段丁○○經營之妮妮小吃部竊取，李昆憲、郭嘉宗已另行提公訴）係
    來路不明之贓物，竟基於故買贓物之犯意，仍於同日夜間十九時至二十時許，前
    往嶺口加油站附近與李昆憲洽談後，以新臺幣（下同）四千五百元之低價成交。
    同年月二十一日，在高雄縣旗山鎮○○街二之一號，再將電腦伴唱機，以七千元
    轉售予亦知悉為贓物之被告丙○○。嗣被告丙○○將故買之電腦伴唱機送至台中
    市捷安音響公司接洽金嗓公司維修時，被發現有異，經通知丁○○前往指認後報
    警查獲，因認被告甲○○、丙○○涉犯刑法故買贓物罪嫌。
二、本件公訴意旨認定被告甲○○、丙○○涉犯前揭犯行，係以被告甲○○、丙○○
    均自承以上開價格購得右揭電腦伴唱機等物，並依被害人丁○○指稱：被竊之電
    腦伴唱機購買時價格是六萬八千元，音響擴大器二萬一千元，全部是新品購入，
    至被竊之時，只有使用約四個月等語，而以該組電腦伴唱機、音響擴大器新品共
    值八萬九千元，扣除四個月之折舊，依市場合理行情，不可能僅有四千五百元或
    單一機種之七千元（與新品價格相差十倍以上）即可購得之理，另依被告甲○○
    在警訊中供稱：伊大約知道把電腦伴唱機、音響擴大器、喇叭等整組組合起來要
    十二萬元左右等語；被告丙○○於警訊中亦供稱：伊有私下問過音響公司老闆多
    少錢，他說可能要四萬五千元等語，又被告二人供承均從事中古機電買賣，對於
    中古買賣標的之良窳、價格，顯比常人有較高之辨認能力，因認被告甲○○、丙○○二人於右揭時地購買該等機器時，主觀上已有贓物之認識等情為其論據。訊
    據被告甲○○、丙○○則堅詞否認於右揭時地購得上開電子產品時，主觀上已有
    贓物之認識。
三、按犯罪事實應依證據認定之，無證據不得推定其犯罪事實，刑事訴訟法第一百五
    十四條，定有明文。不能證明被告犯罪或其行為不罰者，應諭知無罪之判決，同
    法第三百零一條第一項，復已明定。經查，被告甲○○、丙○○分別以從事中古
    電器、冷凍、空調用品買賣及維修電器為業；上開由金嗓電腦科技股份有限公司
    （下稱金嗓公司）生產之電腦伴唱機及擴大器等物為丁○○所有，於八十八年五
    月十一日凌晨三時許在其寄放營業處，即屏東縣枋寮鄉○○村○○路○段「妮妮
    小吃部」失竊後並未即報案；被告甲○○於右揭時地因郭嘉宗、李昆憲循其任職
    公司刊登收購中古電器之報紙廣告而來電兜售，乃依老闆指示與其公司另一名同
    事乙○○共同前往嶺口加油站附近，以四千五百元之價格向郭嘉宗及李昆憲收購
    上開電腦伴唱機及擴大器，當場並由李昆憲簽署記明該伴唱機金額、保證貨品來
    源等文意，並註記該品為故障且無任何配件之讓渡證書，猶載明李昆憲之住所、
    身分證統一編號等資料後，交被告甲○○收執，旋又以七千元之代價將其中電腦
    伴唱機出售予丙○○，並出示上開讓渡書以證明其來源清楚，嗣金嗓公司因捷安
    音響公司受被告丙○○委託將該電腦伴唱機送回維修並申請公播證時，發現有異
    ，通知失主丁○○始查悉上情等節，業據被告甲○○、丙○○、被害人丁○○陳
    述綦詳，並經證人郭嘉宗、李昆憲、乙○○證述在卷，復有讓渡書一份附卷可參
    ，堪信為真。前揭公訴意旨認定被告甲○○、丙○○向前手購得上開電子產品時
    ，主觀上已有贓物之認識，無非以：(一)二人先後向前手收購之價格與該等僅折舊
    約四個月之產品價值顯不相當、(二)警訊中被告甲○○、丙○○就該等物品一般行
    情價格所為之研判與右揭時地先後向前手購買之價格明顯懸殊、(三)依渠二人從事
    之工作，對於中古買賣標的之良窳、價格應有較常人更高之辨認能力等節為其論
    據。另經本院向金嗓公司函查結果，亦據該公司復稱：上開電腦伴唱機於八十八
    年間之中古市場行情，依其機內所增加之新歌曲數及堪用程度不同，價格尚值三
    萬五千元至四萬五千元不等，有該公司九十二年四月二十五日金法字第九二０四
    二五０一號函存卷可按。惟查：
  (一)前開電腦伴唱機、擴大器等物為丁○○所有，於八十八年五月十一日失竊前雖僅
    購置不到半年，惟其係寄放在他人經營之小吃店供不特定顧客投幣使用，此據證
    人丁○○於本院審理時，到庭證述在卷。對該等器材失竊前後之外觀狀態如何，
    證人丁○○於本院審理時雖陳稱未予特別注意，無法表示意見等語，然依一般店
    家對於他人寄放營業器材保管、維護之態度，原已難期待能等同於自己所有之物
    ，而其使用方式復由不特定顧客，不論其公德心如何、對該器材功能熟悉與否，
    猶不限次數，任令自行投幣操作，依常理，其外觀之折舊及維護狀態，較諸一般
    置於家中，僅假日、閒暇時供娛樂使用者，自屬有異，證人即右揭時地隨同被告
    甲○○前往向李昆憲收購上開電腦伴唱機等器材之人乙○○於本院訊問時證稱：
    當時看到該機具外觀已經很老舊等語（詳本院卷第七十四頁訊問筆錄），足堪信
    實。
  (二)本件於八十八年間事發當時，因電腦伴唱機甫上市未久，一般對其性能瞭解有限
    ，亦較少人會維修，因該電腦伴唱機本身有鎖碼，若未接投幣器即無法正常點歌
    使用，而上開竊案發生時，竊嫌適未將投幣器一起拿走，一般人因無法處理該鎖
    碼問題，易誤以為係故障品等情，業據證人丁○○於本院審理時，到庭結證在卷
    ，故被告甲○○於本院審理時陳稱：這件我們兩樣東西都有試機，結果伴唱機有
    問題，沒有辦法開機（詳本院卷第七十七頁訊問筆錄），證人乙○○亦證稱：當
    時我在買的時候，還問過對方（李昆憲），你的機具這麼舊了，到底還能不能用
    ，是對方自己說好像已經壞了，沒有說明是哪裏壞（詳本院卷第七十四頁訊問筆
    錄）等語，自非無據。是被告甲○○、丙○○等人雖係以中古機電買賣及維修電
    氣為業之人，然因對該種機器並不了解而誤以為係故障品，且無法自行修復等情
    ，應堪採信。
  (三)被告丙○○既以經營中古機電買賣、維修為業，已如前述，對於一般有品牌之電
    器廠商為提供售後保證服務，就各該編號產品之買受人多已列管追蹤一節，理應
    知悉，苟被告丙○○對於上開電腦伴唱機為贓物一節原有認識，依常理自無送回
    原廠而自投羅網之理。公訴意旨雖以被告丙○○於警訊中曾自承私下問過捷安音
    響公司老闆，並據表示該機約要四萬五千元等語（詳警卷第九頁訊問筆錄），然
    姑不論依其筆錄前後文意旨，被告丙○○上開詢價之舉顯係在已經購得上開機器
    而持以委託捷安音響公司代為送修時所為，是否能據以推論其購置之初即有此認
    識，已非無疑，況上開所謂行情價，均須以功能正常之堪用品為前提，此觀前引
    金嗓公司復本院函意旨自明，今被告於右揭時地收購該等器材時，既已誤認為係
    故障品，而依一般收購故障中古產品，其因故障程度不同，原有相當風險，申言
    之，其能順利維修者，固可獲得相當利潤；若不能維修或修繕費用過鉅，對收購
    之人即血本無歸，是其價格與正常品間有鉅幅落差，原屬常理。而被告甲○○、
    丙○○分別係以從事中古電器買賣及維修為業之人，對於一般簡易故障之排除，
    原無需委由他人代勞，然本件卻因被告丙○○送回原廠修理而曝光，足徵被告丙○○向被告甲○○受讓時，其二人主觀上對於該機之妥善程度確有明顯質疑，並
    因而影響渠就該機具實際價值之判斷，自不能僅以被告丙○○、甲○○就該電腦
    伴唱機交易之價格與一般正常品之買賣行情有明顯落差，遽認其主觀上即有贓物
    之認識。又依一般中古電器商收購舊貨之交易模式，原多有配合出售者而到府或
    至標的物所在地收購者，是本件依證人乙○○證稱：當時與被告甲○○因在外工
    作，適接獲老闆來電指示而逕與李昆憲電話聯絡，旋直接前往指定地點收取上開
    電器等情，尚難認為有何可議之處。公訴意旨由事後客觀之角度評論被告甲○○
    以四千五百元之代價購得上開電腦伴唱機及擴大器而認有可議，然依前述，以被
    告甲○○對該等機具之認識，其主觀上認定之價值原不能與功能正常產品相比，
    而舊貨買賣交易條件變數之多，甚至受求售者財務狀況等與商品本身條件無關因
    素之影響亦大，猶不能一概而論。衡情，果如公訴意旨認定被告甲○○對於該機
    器之價值知之甚明，甚或配合整組週邊器材後，價值可達十二萬元之譜，則其大
    可依行情出售，亦無須低價賣出，賺取區區數千元之差價，復因售價偏低而徒招
    懷疑。此外，本件被告甲○○為確保貨源合法，不僅要求李昆憲填具讓渡證書，
    詳列姓名、住址、身分證號，猶將李昆憲當時座車車號記載其上，經核該年籍資
    料確與其警訊筆錄所載相符，其情節亦與一般贓物買賣相互隱匿身分之常情大相
    徑庭。
  (四)是本件依現有證據，顯不足以認為被告甲○○、丙○○於右揭時地購買上開電腦
    伴唱機等物時，主觀上已有贓物之認識，揆諸前開說明，本件自應認為不能證明
    被告犯罪，應為被告甲○○、丙○○無罪之諭知。
據上論斷，應依刑事訴訟法第三百零一條第一項，判決如主文。
本案經檢察官葉容芳到庭執行職務
中      華      民      國    九十二    年      八      月    二十九    日
                                     臺灣屏東地方法院刑事第四庭
                                         法  官  陳松檀
右正本證明與原本無異。
如不服本判決應於收受本判決後送達後十日內向本院提出上訴書狀，其未敘述上訴理
由者，並得於提起上訴後十日內向本院補提理由書狀（均須按他造當事人之人數附繕
本 ）「切勿逕送上級法院」
                                         書記官  張儷薾
中      華      民      國    九十二    年      八      月    二十九    日


司法院資訊處製作；財團法人民間司法改革基金會備份。
